【裁判字號】    90,上易,229
【裁判日期】    900605
【裁判案由】    損害賠償
【裁判全文】
臺灣高等法院民事判決  九十年度上易字第二二九號
      上    訴    人
      即被上  訴  人
      附  帶被上訴人    甲○.
      附帶上  訴  人    乙○.
右當事人間損害賠償事件，上訴人對於中華民國八十九年十二月七日臺灣士林地方法
院八十九年度訴字第一一三七號第一審判決提起上訴，乙○○並為附帶上訴，本院判
決如左：
    主      文
兩造上訴及附帶上訴均駁回。
第二審訴訟費用關於上訴部分，由上訴人甲○○、乙○○各自負擔；關於附帶上訴部
分，由附帶上訴人乙○○負擔。
    事實及理由
壹、程序部分：
    按民事訴訟法第四百六十條第一項規定，被上訴人於言詞辯論終結前，得為附帶
    上訴。本件被上訴人即上訴人、附帶上訴人乙○○（以下均稱乙○○）於言詞辯
    論終結前以書狀，就原審駁回其反訴部分中新台幣（下同）九十萬元本息部分，
    提起附帶上訴，經核與法並無不合，應予准許。
貳、實體部分：
一、本訴部分：
  (一)上訴人即被上訴人、附帶被上訴人甲○○（以下均稱甲○○）起訴主張：
    1.乙○○為其弟江文森之岳父，因其前以江文森傷害為由提出告訴，而懷恨在心
      ，於民國（下同）八十八年十二月二十五日，預先埋伏於臺北市○○街一七一
      巷五弄十一號門口，見其返家之際，即基於傷害之犯意，上前猛打其臉部，又
      拿路旁花盆砸向其，再用鐵板丟擲，並欲持鐵鏟猛挫，幸經其奪過後，乙○○
      竟仍再次咬住其左手大拇指不放，其不得已，出於防衛始以右手捏其嘴巴，乙
      ○○始行罷手。
    2.其因此傷害而受有精神上之痛苦，爰依侵權行為之法律關係，訴請乙○○賠償
      精神上之慰藉金一百萬元，及自起訴狀繕本送達翌日起至清償日止，按週年利
      率百分之五計算利息。
  (二)乙○○則辯稱：
    於八十八年十二月二十五日確遇到甲○○，惟係甲○○先出拳毆打伊，適甲○○
    拇指恰好伸進伊嘴裏，而甲○○又持鐵鍬攻擊，伊始以花盆抵擋等語置辯。
二、反訴部分：
  (一)乙○○反訴主張：
    1.甲○○與伊及伊女陳文嬪素有嫌隙，八十八年十二月二十五日上午十一時許，
      伊適於臺北市南港公園附近巧遇甲○○，二人遂在鄰近之臺北市○○街一七一
      巷五弄十一至十三號前路旁發生爭吵，甲○○持路側擺放之鐵鍬劈向伊，伊基
      於防衛之意始持路旁大型花盆抵擋，惟左手及右手前臂仍遭甲○○所持鐵鍬擊
      中，致伊受有顏面外傷及右前臂、左手裂傷之傷害。甲○○蓄意傷害後復不斷
      恐嚇、騷擾並虛構事實訴請伊賠償龐大之金額，使伊之精神遭受莫大痛苦。
    2.爰依民法第一百九十五條規定，請求甲○○給付精神慰撫金一百二十萬元，及
      自起訴狀繕本送達翌日起至清償日止，按週年利率百分之五計算利息。
  (二)甲○○則辯稱：
    八十八年十二月二十五日係乙○○於其自忠孝醫院返家途中加以襲擊，其並未毆
    打乙○○，且其離去之際，乙○○並未受傷等語置辯。
三、原審判決本訴部分，乙○○應給付甲○○十萬元及自八十九年八月二十三日起至
    清償日止，按週年利率百分之五計算之利息，而駁回甲○○其餘之訴；反訴部分
    ，乙○○應給付甲○○十萬元及自八十九年十一月一日起至清償日止，按週年利
    率百分之五計算之利息，並駁回乙○○其餘之反訴。甲○○就本訴及反訴不利於
    己之部分，均提起上訴；乙○○則就本訴不利於己部分，提起上訴，關於反訴部
    分，則僅就不利部分中九十萬元本息部分為附帶上訴。
  (一)本訴上訴聲明為：
    1.甲○○部分：
      (1)原判決關於駁回甲○○九十萬元本息部分廢棄。
      (2)右廢棄部分，乙○○應再給付甲○○九十萬元及自八十九年八月二十三日起
        至清償日止按年息百分之五計算之利息。
    2.乙○○部分：
      (1)原判決本訴不利於上訴人之部分廢棄。
      (2)右廢棄部分，駁回甲○○在第一審之訴。
    兩造答辯聲明均為駁回上訴。
  (二)反訴部分甲○○之上訴聲明為：
    1.原判決命甲○○給付乙○○十萬元本息部分廢棄。
    2.右廢棄部分，駁回乙○○之反訴。
    乙○○答辯聲明：上訴駁回。
  (三)乙○○附帶上訴聲明為：
    1.原判決關於駁回乙○○後開第二項之訴部分廢棄。
    2.右廢棄部分，甲○○應再給付乙○○九十萬元及自民國八十九年十一月一日起
      至清償日止，按週年利率百分之五計算之利息。
    甲○○答辯聲明：附帶上訴駁回。
四、本訴部分：
  (一)甲○○主張其於八十八年十二月二十五日，在臺北市○○街一七一巷五弄十一號
    門口附近，遭乙○○以花盆、鐵板、鐵鏟丟擲，並咬傷其左手大姆指之事實，為
    乙○○所否認，辯稱：係甲○○先出拳攻擊伊，且將拇指伸進伊嘴裡，伊始以花
    盆抵擋云云。經查：乙○○自認確於八十八年十二月二十五日與甲○○於上揭地
    點碰面，而甲○○當日受有顏面瘀傷、前胸擦傷、右小腿、右手背、左手背、左
    手指之外傷，則有臺北市立忠孝醫院出具之診斷書附於原審八十九年度易字第六
    六七號刑事卷可稽，參以乙○○亦自認其於右揭時地以花盆抵擋甲○○之攻擊等
    情，復佐以乙○○於刑事案件檢察官偵查中坦承有咬甲○○指頭之情事，亦據甲
    ○○提出臺灣士林地方法院檢察署八十九年度偵字第五０二號八十九年四月十日
    之訊問筆錄為憑，堪認乙○○確於右揭時地毆打甲○○，使甲○○受有顏面瘀傷
    、前胸擦傷、右小腿、右手背、左手背、左手指之外傷等傷害。乙○○所辯上開
    各節，顯不足採。
  (二)按因故意或過失，不法侵害他人之權利者，負損害賠償責任；不法侵害他人之身
    體、健康者，被害人雖非財產上之損害亦得請求賠償相當之金額，民法第一百八
    十四條第一項前段、第一百九十五條第一項分別定有明文。甲○○於右揭時地遭
    乙○○毆打，受有顏面瘀傷、前胸擦傷、右小腿、右手背、左手背、左手指等傷
    害之事實前已認定，其請求乙○○賠償其精神上所受之損害，自屬有據。
  (三)本院審酌甲○○所受傷勢、乙○○為國中肄業，現賴販賣公益彩卷維生，月入約
    五千元、乙○○當日亦遭甲○○毆打成傷（理由詳見後述）等情，認甲○○請求
    精神上之損害賠償以十萬元為適當。從而，甲○○訴請乙○○給付十萬元，及自
    起訴狀繕本送達翌日即八十九年八月二十三日起至清償日止，按週年利率百分之
    五計算之利息，洵屬有據，應予准許。逾此部分之請求，則無理由，應予駁回。
五、反訴部分：
  (一)乙○○主張伊於八十八年十二月二十五日上午十一時許，在臺北市○○街一七一
    巷五弄十一至十三號前遭甲○○持路旁擺放之鐵鍬劈打，致受有顏面外傷及右前
    臂、左手裂傷之傷害之事實，為甲○○所否認，辯稱：其未毆打乙○○，且乙○
    ○並未受傷云云。經查：甲○○自認於右揭時地與乙○○發生爭執，而乙○○當
    日受有顏面外傷及右前臂、左手裂傷等傷害，則據乙○○提出臺北市立忠孝醫院
    驗傷診斷書影本一份、照片二幀、臺北市立忠孝醫院八十九年六月五日函附之病
    歷影本一份為證，甲○○雖否認乙○○所受前揭傷勢為其所致，然以兩造當日確
    曾發生爭執，而乙○○於當日中午十二時即至臺北市立忠孝醫院急診，有該院八
    十九年六月五日忠醫歷字第八九六０三八八七００號函一份在卷為憑，乙○○於
    兩造發生爭執後旋即赴醫急診，足認其所受之前揭傷勢為甲○○所致。至證人即
    兩造爭執地點附近之住戶黃林香子到庭證稱其當日未出門查看，不知兩造有無發
    生爭執等情（見原法院八十九年十一月二十三日言詞辯論筆錄）；證人即甲○○
    之小姨子彭美玲雖證稱黃林香子事後曾告知其曾目睹兩造爭執之情事（見原法院
    八十九年十一月二十三日言詞辯論筆錄），此僅係證人黃林香子其揭證言是否可
    採，均尚難據為甲○○並未毆打乙○○之有利證據。從而甲○○上開辯解，尚難
    採取。
  (二)乙○○於右揭時地遭甲○○毆打，受有顏面外傷及右前臂、左手裂傷等傷害之事
    實前已認定，從而乙○○依民法第一百八十四條第一項前段、第一百九十五條第
    一項請求甲○○賠償其精神上所受之損害，委屬有據。
  (三)本院審酌乙○○所受傷勢、甲○○為高中畢業，現雖無業，惟前所任職之月薪約
    五萬元、乙○○當日亦毆打甲○○成傷等情，認乙○○請求精神上之非財產上損
    害賠償以十萬元為適當。從而，乙○○訴請甲○○給付十萬元，及自起訴狀繕本
    送達翌日即八十九年十一月一日起至清償日止，按週年利率百分之五計算之利息
    ，委屬有據，應予准許。逾此部分之請求，則無理由，應予駁回。
六、綜上所述，兩造請求十萬元本息部分，均有理由，原審判命兩造如數給付，於法
    並無不合；另超過上開給付部分，原審駁回兩造其餘之本訴及反訴，亦無不當；
    上訴及附帶上訴（關於九十萬元本息部分）意旨指摘原判決此部分不當，求予廢
    棄改判，均無理由，應予駁回其上訴及附帶上訴。
七、本件事證已臻明確，兩造其餘主張、陳述併所提證據，經本院逐一審酌後，認於
    本判決論斷結果不生影響，爰無加以論述必要，附此敘明。
據上論結，本件上訴及附帶上訴為無理由，依民事訴訟法第四百四十九條第一項、第
七十八條，判決如主文。
中      華      民      國    九十      年      六      月      五      日
                              民事第十六庭
                                  審判長法  官  阮  富  枝
                                        法  官  王  聖  惠
                                        法  官  周  美  月
右正本係照原本作成。
不得上訴。
中      華      民      國    九十      年      六      月      六      日
                                        書記官  許  麗  卿


司法院資訊處製作；財團法人民間司法改革基金會備份。
